臺灣板橋地方法院刑事判決　　　　　　100年度簡上字第332號
上　訴　人
即　被　告　黃顗靜原名黃宜亭.
選任辯護人　江皇樺律師
　　　　　　劉韋廷律師
上列上訴人即被告因妨害家庭案件，不服本院中華民國100 年2
月23日99年度簡字第9673號第一審刑事簡易判決（聲請簡易判決
處刑案號：99年度偵字第29579 號），提起上訴，本院管轄之第
二審合議庭判決如下：
    主  文                              
上訴駁回。
    事  實
一、黃顗靜（原名黃宜亭）於民國98年間與有配偶之人金仁光在
    金仁光所任職之臺北縣蘆洲市（已改制為新北市蘆洲區，以
    下仍以行為時之地名稱）永安南路1 段1 巷12號之3 資源回
    收場認識，於言談之際知悉金仁光與其配偶張淑珍感情不睦
    而分居，詎黃顗靜明知金仁光為有配偶之人，因已對金仁光
    萌生愛意，仍基於與金仁光相姦之犯意，於99年3 月起至同
    年5 月13日止，在金仁光上揭資源回收場之宿舍內，接續發
    生性交行為約20餘次，嗣因黃顗靜之配偶郭泳鋒（原名郭永
    泰）對金仁光提出告訴（金仁光所涉相姦罪，業經本院以
    99年度簡字第7261號判處有期徒刑3 月，上訴由本院以100
    年度簡上字第303 號判決駁回上訴確定；郭泳鋒對黃顗靜告
    訴部分，業經郭泳鋒撤回通姦部分告訴，另由檢察官為不起
    訴處分），金仁光知悉無法隱瞞，而於99年7 月中旬某日向
    其配偶張淑珍坦認上情。
二、案經張淑珍訴由臺灣板橋地方法院檢察署檢察官偵查後聲請
    簡易判決處刑。
    理  由
一、按被告以外之人（含證人、鑑定人、告訴人、被害人、共同
    被告等）於審判外之陳述雖不符刑事訴訟法第159 條之1 至
    之4 等4 條之規定，而經當事人於審判程序同意作為證據，
    法院審酌該言詞陳述或書面陳述作成時之情況，認為適當者
    ，得為證據。而未於言詞辯論終結前聲明異議者，視為有前
    項之同意，刑事訴訟法第159 條之5 第1 項、第2 項分別定
    有明文。其立法意旨在於傳聞證據未經當事人之反對詰問予
    以核實，原則上先予排除，惟若當事人已放棄反對詰問權，
    於審判程序中表明同意該等傳聞證據可作為證據；或基於尊
    重當事人對傳聞證據之處分權，及證據資料愈豐富，愈有助
    於真實發見之理念，且強化言詞辯論主義，使訴訟程序得以
    順暢進行，上開傳聞證據亦均具有證據能力。本案被告黃顗
    靜、辯護人及檢察官於言詞辯論終結前，均未就本院所認定
    犯罪事實而經調查採用之證據主張有刑事訴訟法第159 條第
    1 項不得為證據之情形，本院復審酌各該證據作成時並無違
    法及證明力明顯過低之瑕疵等情況，認為適當，並與本案犯
    罪事實具有關連性，是本案所認定犯罪事實所採用之證據均
    有證據能力，合先敘明。
二、訊據被告黃顗靜固坦承有與金仁光自99年3 月起至99年5 月
    13日發生約20餘次之性交行為，惟矢口否認有何相姦犯行，
    辯稱：金仁光搬到資源回收場住的時候，金仁光告訴伊，他
    因為和妻子離婚，所以才搬出來住，而且交往的過程中，他
    提到他的妻子都是用「前妻」來稱呼，所以伊以為金仁光已
    經和妻子離婚了，並不知道金仁光是有配偶之人，直到伊想
    要跟先生離婚與金仁光結婚時，伊先生說金仁光可能有配偶
    是欺騙伊的，伊去找金仁光對質，金仁光坦承欺騙伊，伊始
    知道金仁光原來並沒有離婚云云。經查：
  (一)金仁光係於88年11月12日與告訴人張淑珍結婚，為有配偶之
    人，此有金仁光之戶籍謄本1 紙附卷可稽（見99年度他字第
    6543號卷第3 頁）。而被告與金仁光相識、交往，並進而於
    前揭時、地，發生20餘次之性交行為等情，業據證人金仁光
    於偵訊時證述明確，並為被告於本院審理時所坦認，是此部
    分之事實，堪以認定。
  (二)就證人金仁光與被告交往過程中，確有令被告知悉其係為有
    配偶之人，且因怕被告聽聞其稱告訴人為「老婆」而不悅，
    遂偶有改口稱告訴人為「前妻」等節，業據證人金仁光於偵
    訊時證稱：伊與被告於99年2 月間開始交往，從99年3 月間
    到99年5 月13日有發生性行為，約20幾次，地點都在伊公司
    的宿舍內，被告知道伊是有配偶的人，伊跟她交往的過程中
    ，如果伊的太太要加班就是由伊接小孩，伊接小孩就會在張
    淑珍的住處過夜，伊也會向被告說，所以被告知道伊有婚姻
    關係，伊接小孩一個月會超過1 、2 次，伊跟被告說是「老
    婆要加班」，或者是「今天要去老婆那邊睡」，是因為被告
    常常因為告訴人的身分跟伊爭執，所以伊才會偶爾稱告訴人
    為「前妻」等語（見同上他字卷第17頁）、於本院審理時證
    稱：伊當初要搬去資源回收公司宿舍時，伊在施作隔間，被
    告騎腳踏車經過時就閒聊一下，當時是第二或三次見面，被
    告問伊是否為全家搬至該處住，伊回答說伊是一個人，因為
    伊老婆要跟伊離婚，被告就說過幾天她姊姊那邊有多的衣服
    可以給伊女兒穿，伊就說好；伊當時向被告稱告訴人張淑珍
    是「前妻」的原因，是因為伊和被告在交往，伊稱告訴人是
    「老婆」時，被告會吃醋，伊感覺到壓迫感，所以伊才改口
    稱為「前妻」等語屬實（見本院卷100 年10月25日審判筆錄
    第5 、6 頁）；而金仁光與被告交往過程中，金仁光每週約
    返家2 、3 日等情，業據告訴人張淑珍於偵查中指陳明確在
    卷。再衡以金仁光所證述其與被告交往期間，為求迴避與被
    告之衝突、爭執，偶以「前妻」代稱其妻張淑珍乙節，核難
    謂與常情相違，是其證述內容，應堪採信。被告徒以證人金
    仁光係以「前妻」稱呼張淑珍乙節，辯稱其認為金仁光已經
    離婚云云，顯屬卸責之詞，不足採信。
  (三)再者，被告於審理時自承其本欲要和其夫郭泳鋒離婚，而與
    金仁光結婚等語，則依此種情形，衡之一般男女交往，若有
    共組家庭、結婚之打算，應當會反覆向對方確認是否已終結
    婚姻關係，或者了解關於對方子女監護、照顧之情事，亦會
    希望對方能減少與前配偶之接觸，以避免舊情復燃或發生事
    端，此實為人情之常，然被告均未曾向金仁光查明、詢問是
    否確實已和告訴人張淑珍離婚，也未曾要求金仁光提出身分
    證件以查核，或探知金仁光與告訴人張淑珍子女監護情況，
    用以瞭解、評估後續共組家庭之狀況，惟被告均未曾為之，
    此亦據證人金仁光於本院審理時證述明確（見本院100 年10
    月25日審判筆錄第8 頁），核與一般男女情感的往來之常情
    有違。況且，衡諸被告於本院審理時對金仁光當庭質以：「
    99年初的時候，你請我幫你帶小孩，你說你第三個小孩是不
    小心出生的？」之問題，亦曾於偵查中供承：伊與金仁光交
    往的時候，金仁光會回告訴人的住處過夜等語，顯見被告於
    交往之際已知悉金仁光會在告訴人家中過夜，且家中並有增
    添新成員之情，則當可察知金仁光之婚姻狀況猶仍存在，且
    縱使被告誤信金仁光關於「第三個小孩是不小心出生」之說
    法，惟依被告當時亟欲與金仁光長相廝守之心境，其既已知
    悉金仁光之配偶張淑珍有甫出生之嬰兒，理應會更進一步追
    究或了解其男友即金仁光與原配偶間究有無感情存在，或二
    人是否確實已離婚，抑或詢問二人離婚後該嬰兒該由何人照
    顧及討論二人對未來生活之共識等情，惟被告卻未曾以此質
    問過金仁光，顯難認與常情相合。
  (四)又被告辯稱：伊在99年6 月28日開庭之後，有到金仁光之公
    司去找他理論，他也有道歉說這件事情是他不對，顯然就是
    對於他欺騙伊已經離婚之事道歉云云，並提出2 人錄音對話
    內容為證，然查，被告所提出之上開錄音譯文，固然據證人
    金仁光於本院審理時證述確認有該段對話無誤，惟依該譯文
    內容僅記載：「金：不管怎樣在神明面前…因為衪…前面我
    欺騙你是我的不對…」，而觀諸前後對話，金仁光均未曾言
    及其所欺騙之事所指係為「並未與張淑珍離婚」之事，是金
    仁光就表示犯錯之事，乃可能係指其僅為與被告發生露水姻
    緣，自始均無與配偶張淑珍離婚之意思，或是其對於感情之
    投入未若被告之深，尚難以此逕認證人金仁光於偵訊及本院
    審理時所為之證述，乃係有瑕疵之陳述而不可採信，自無從
    採為對被告有利之認定。至證人即被告之女郭○萱（真實姓
    名年籍資料詳卷，91年7 月生）雖於本院審理時證稱：伊有
    記得金叔叔與媽媽講說他離婚了的事情等語（見本院100 年
    10 月4日審理筆錄第5 頁），惟查，依證人郭○萱之年紀於
    案發時僅為國小三年級之學童，尚難期待依其生活經驗對於
    何謂「結婚」、「離婚」、「同居」、「交往」之字面及法
    律意義有所認知，此由證人郭○萱於本院受訊問時證述：伊
    知道上開名詞的意思，但不知道要如何回答等語可證，而被
    告亦於本院審理時供承：伊帶女兒去的時候，有時候在資源
    回收場外面，有時候會跟伊在資源回收場裡面等語，則被告
    與金仁光交往期間，其二人私下如何之交談、討論彼此之生
    活狀況，郭○萱豈有知悉之可能，況且證人郭○萱所證述之
    上開內容，其發生之時間係在被告尚未與金仁光交往之時，
    證人郭○萱與金仁光又未有其他之接觸或互動情形，其亦不
    可能去查知或了解金仁光之後如何告訴被告自己之婚姻狀態
    ，是證人郭○萱上開證述內容亦不足採為對被告有利之認定
    。
  (五)綜上所述，被告前揭否認犯罪之辯解，核屬臨訟編織之詞，
    委無足取，辯護人辯護稱被告不知金仁光係有配偶之人云云
    ，亦非可採，本案事證明確，被告上開相姦犯行，堪以認定
    。
  (六)至被告聲請調取金仁光之通聯紀錄及對金仁光實施測謊鑑定
    ，以資證明證人金仁光之行動電話通聯受話地點均在資源回
    收場，其並無返回張淑珍之住處過夜，及金仁光於偵查、審
    理中證述有告知其已婚係屬說謊等情，惟依被告與金仁光交
    往期間距今已逾6 月以上，已無保留通聯紀錄，此乃本院審
    理審判業務職務上已知悉之事項，故此部分之聲請顯無調查
    之可能，再被告所指上開情節，業經本院調查各項證據後認
    定應屬無據，已如前所述，且就待證事實已臻明瞭而無再調
    查之必要，被告上開聲請應予駁回，併此敘明。
三、核被告黃顗靜所為，係犯刑法第239 條後段之相姦罪。按「
    學理上所稱集合犯，係指行為人基於概括之犯意，在密切接
    近之一定時、地，持續實行之複次行為，依社會通念，客觀
    上足認符合一個反覆、延續性之行為觀念者；又所謂接續犯
    ，乃指行為人主觀上基於單一之犯意，著手實行單一行為，
    而該行為係在密切接近之時、地，分數個舉動以接續或反覆
    施行之行為，依一般社會通念，難以強行分開，在刑法評價
    上，該接續施行之數個舉動，可認為包括一罪而言（最高法
    院96年年度台上字第3822號判決意旨參照）。被告與金仁光
    間因相戀進而相姦數次，其主觀上係基於單一之犯意，著手
    實行單一之相姦行為，各該行為係在密接之時、地反覆施行
    ，依社會通念，難以強行分開，依上揭說明，應屬接續犯。
    原審調查後，認本案事證明確，依刑事訴訟法第449 條第1
    項前段、第3 項、第454 條2 項，刑法第239 條後段、第41
    條第1 項前段之規定，並審酌被告明知金仁光係有配偶之人
    ，仍與之為相姦犯行，破壞告訴人之家庭秩序和諧與幸福圓
    滿，兼衡被告迄未與告訴人達成和解等一切情狀，量處有期
    徒刑3 月，並諭知如易科罰金，以新臺幣1,000 元折算1 日
    之標準，其認事用法並無違誤，量刑亦屬妥適，被告提起上
    訴指摘原判決不當求為撤銷改判無罪，為無理由，應予駁回
    。
據上論斷，應依刑事訴訟法第455 條之1 第1 項、第3 項、第
368 條，判決如主文。
本案經檢察官洪國朝到庭執行職務。
中    華    民    國   100    年    11    月    8     日
                  刑事第十九庭  審判長法  官  楊志雄
                                      法  官  劉景宜
                                      法  官  陳海寧
以上正本證明與原本無異。
本判決不得上訴。
                                      書記官  馮得弟
中    華    民    國   100    年    11    月    15    日
附錄本案論罪科刑法條全文：
刑法第239條（通姦罪）
有配偶而與人通姦者，處 1 年以下有期徒刑。其相姦者亦同。